【裁判字號】    97,上易,478
【裁判日期】    970801
【裁判案由】    竊盜
【裁判全文】
臺灣高等法院高雄分院刑事判決         97年度上易字第478號
上  訴  人
即  被  告  乙○○
上列上訴人因竊盜案件，不服臺灣屏東地方法院96年度易字第21
4 號民國97年3 月31日第一審判決（起訴案號：臺灣屏東地方法
院檢察署96年度偵字第1160號），提起上訴，本院判決如下：
     主  文
上訴駁回。
     事  實
一、乙○○前有數次竊盜前科，竟不知悔改，復意圖為自己不法
    之所有，於民國95年12月20日下午，至位於屏東縣屏東市○
    ○○路第112 號，由甲○○經營之「龍漫畫便利屋」書店內
    ，假意在展示架上找尋書籍，而於當日15時22分許，以手挽
    外套為掩飾，並趁店員不注意之際，將其取自架上之漫畫塞
    入所持提袋，得手後，旋即離開「龍漫畫便利屋」。數分鐘
    後，乙○○再次進入「龍漫畫便利屋」，接續以同一手法竊
    取架上漫畫，得手後，復旋於同日15時32分離開，共計竊得
    該店內展售之漫畫52本，嗣因甲○○查覺有異，調看店內監
    視錄影紀錄而得悉上情並報警查獲。
二、案經甲○○訴由屏東縣警察局屏東分局報請臺灣屏東地方法
    院檢察署檢察官偵查起訴。
    理  由
壹、證據能力方面：
    按傳聞法則之重要理論依據，在於傳聞證據未經當事人之反
    對詰問予以核實，乃予排斥，惟若當事人已放棄對原供述人
    之反對詰問權，於法院審判時表明同意該等傳聞證據可作為
    證據，基於證據資料愈豐富，愈有助於真實發現之理念，並
    貫徹刑事訴訟法修法加重當事人進行主義之精神，確認當事
    人對於證據能力有處分權之制度，傳聞證據經當事人同意作
    為證據，法院認為適當者，亦得為證據。本件檢察官、上訴
    人即被告（下稱被告）乙○○於本院準備程序時，均已表示
    對於全案卷證所存證據（含供述及非供述證據）均同意有證
    據能力（見本院卷第34至35頁），本院復斟酌該等證據並非
    非法取得，亦無證明力明顯過低之情形，以之作為證據，應
    屬適當，是依刑法訴訟法第159 條之5 第1 項規定，應認該
    等證據均得採為證據。
貳、實體方面：
一、訊據被告乙○○固坦承曾於95年12月20日下午，至告訴人甲
    ○○經營之「龍漫畫便利屋」書店之事實，惟矢口否認有何
    竊盜犯行，辯稱：伊並沒有偷竊「龍漫畫便利屋」的漫畫，
    如果有的話，也是在伊失憶的情形下偷的，伊並不知情云云
    。經查：
  (一)被告於上揭時點，在「龍漫畫便利屋」書店內，利用店內工
    作梯上下選取展示書架上所置書籍共52本，並塞入其手持之
    提袋內，分2 次帶離現場之事實，業據證人即告訴人甲○○
    於原審證述綦詳（見原審卷第111 頁反面至112 頁正面）；
    而經原審法院當庭以播放方式勘驗由甲○○提供，並為被告
    不爭執其真正之現場監視錄影光碟，清楚可見被告確有多次
    將書架上取得之書本置入手中以外套掩飾袋口之手提袋內之
    舉動，其中最明顯之3 個放入舉動之時間點，分別為15時26
    分40秒、15時27分38秒、15時28分51秒等情，亦有原審93年
    3 月17日審判筆錄可稽（見原審卷第128 頁），是被告確有
    竊取「龍漫畫便利屋」內之漫畫之事實，洵堪認定。雖被告
    仍辯稱其所為之各舉動，均非將書本放入袋內云云，惟其所
    辯，顯與前揭現場監視錄影光碟勘驗結果不符，自無可採信
    。
  (二)被告固又辯稱因伊長期罹患憂鬱症，如果有偷竊行為，亦是
    在伊失憶的情形下所為云云。然經原審囑託屏安醫院鑑定被
    告行為之意識及精神狀態，該院鑑定後，認：被告雖患有憂
    鬱症，然除憂鬱情緒及負向思考外，其判斷能力、定向能力
    、記憶能力、一般生活功能並未喪失，對於財物所有權歸屬
    之判斷能力並未因憂鬱症而受損，其意識狀態於本件案發前
    後皆處於清醒狀態，也始終沒有出現過幻覺或妄想之症狀，
    故無思想或行為被意識狀態、幻覺、妄想等干擾或操控之情
    形，憂鬱症亦不會出現短暫失憶或意識喪失等情形，是其案
    發當時之精神狀態尚未達到「因精神障礙或其他心智缺陷，
    致不能辨識其行為違法或欠缺依其辨識而行為之能力」之程
    度，亦未達到「因精神障礙或其他心智缺陷，致其辨識其行
    為違法或欠缺依其辨識而行為之能力顯著降低」之狀態等語
    ，有該院97年1 月4 日屏安醫字第0970007 號函附屏安刑鑑
    字第961202號精神鑑定報告附卷可按（見原審卷第97至100
    頁）；參以被告自陳，伊已罹患憂鬱症10餘年，在這幾年看
    病過程中，伊有拿藥，但病情沒有很大之進步等語，則被告
    既罹有憂鬱症，且持續服藥控制中，雖其自稱病情無很大之
    進步，然依諸常情，其病情起伏亦非甚大，然其竟除對本件
    犯行無意識外，連久至68、69年間所犯之竊盜案情始末，均
    記憶甚詳（見本院卷第49頁），顯見被告故為「偶發性失憶
    」之企圖甚明，是其此部分所辯，堪認為事後圖卸之詞，毫
    無可採。
  (三)被告復辯稱：伊曾經在行政院退除役官兵輔導委員會高雄榮
    民總醫院（下稱高雄榮總）就診，經伊詢問醫院，得知伊吃
    過的藥，確實會使伊失去記憶云云。然經原審向高雄榮總函
    詢被告有無可能出現對自己某段時間內行為完全不自知，或
    辨識自己行為係違法，或依其辨識而行為之能力顯著減低之
    情事，該院回覆：被告有無出現對自己某段時間內行為完全
    不自知，或辨識自己行為係違法，或依其辨識而行為之能力
    顯著降低，或其他程度影響之情形，由於非門診之評估重點
    ，無法確實評估回覆等語，亦有高雄榮總96年10月18日高總
    管字第0960012515號函存卷可參（見原審卷第82至83頁）。
    高雄榮總並無法評估被告是否確有出現對自己某段時間內行
    為完全不自知等情事，既經高雄榮總明確函覆原審法院，有
    如上述，則其是否會肯定告知被告，所服用之藥物確實會使
    被告失去記憶，實難令人無疑。況且，被告就此部分所述，
    亦未能提出任何事證，以供本院查證，是尚難遽信被告所言
    為真而為其有利之認定。
  (四)綜上，被告上揭所述，顯為卸責之詞，並無足採。本件事證
    已臻明確，被告竊盜犯行，足堪認定。
二、核被告所為，係犯刑法第320 條第1 項之普通竊盜罪。被告
    於95年12月20日15時22分許，以手挽外套為掩飾，並趁店員
    不注意之際，將其取自架上之漫畫塞入所持提袋，得手後，
    旋即離開「龍漫畫便利屋」書店，數分鐘後，再次進入「龍
    漫畫便利屋」，復以同一手法竊取架上漫畫，核其所為，係
    為達一竊盜之目的所為之數舉動，且於同地且密切接近之時
    點所實施，侵害同一法益，各行為獨立性極為薄弱，依一般
    社會健全觀念，在時間差距上，難以強行分開，在刑法評價
    上，以視為數個舉動之接續施行，合為包括之一行為予以評
    價，較為合理，自應論以接續犯。
三、原審認被告罪證明確，因而適用刑法第320 條第1 項、第41
    條第1 項，刑法施行法第1 條之1 ，中華民國九十六年罪犯
    減刑條例第2 條第1 項第3 款、第7 條、第9 條等規定，並
    審酌被告係50年7 月28日出生、高商肄業、現無職業之人，
    有警詢年籍等資料在卷可稽，於其為本件犯行前，已有4 次
    犯竊盜罪經查獲之紀錄，並經臺灣高雄地方法院依序以68年
    度易字第2904號、89年度易字第3670號、92年度易字第1145
    號、93年度簡字第2971號判決，各判處罰金銀元500 元、4,
    500 元、拘役5 日、40日確定，並均已經繳納罰金或易科罰
    金執行完畢，有臺灣高等法院被告前案紀錄表及臺灣屏東地
    方法院檢察署刑案資料查註紀錄表各1 份在卷可按，素行欠
    佳，並考量本件其所竊取之漫畫達52本之多，對於店家財產
    及社會秩序所生侵害之程度，與其長期罹患與本件犯行無直
    接具體關連憂鬱症而處於身心痛苦狀態，尚非全無可同情之
    處，及其犯罪經查獲後，不僅均藉詞推稱因精神狀態或記憶
    不佳所致，對當面播放其竊行之錄影畫面，猶指鹿為馬，強
    詞辯稱該舉非將書本置入袋中云云，嗣原審審理期間，更未
    收歛而另犯相類案情，即在書店偷竊書本雜誌之竊盜案件2
    件而經查獲，除據其自承在卷，並有臺灣高雄地方法院96年
    度簡字第4762號簡易判決處刑書，及臺灣高雄地方法院檢察
    署97年度偵字第1768號聲請簡易判決處刑書各1 份在卷可按
    ，犯後態度不佳等一切情狀，量處有期徒刑10月；暨本件被
    告犯罪時間在96年4 月24日前，所犯為刑法第320 條第1 項
    之罪，並經諭知未逾1 年6 月之有期徒刑，合於減刑條件，
    爰依中華民國九十六年罪犯減刑條例，減為有期徒刑5 月，
    並敘明審酌被告之年齡、職業、收入、社會地位等情，諭知
    如易科罰金以新臺幣2,000 元折算1 日之折算標準。又被告
    持以竊盜之提袋，既未扣案，復無積極證據證明係被告所有
    ，自不為沒收之諭知（原判決就此漏未交代，自應由本院予
    以補充）。經核原判決認事用法，均無不合，量刑亦屬允當
    ，被告上訴意旨否認犯罪，指摘原判決不當，為無理由，應
    予駁回。
四、被告聲請本院再重予送醫鑑定其精神狀態，並重新勘驗前開
    現場監視錄影光碟，因此部分之證據，業經原審法院調查明
    確，且被告竊盜犯行亦經本院認明如前，自無再予重複調查
    之必要，附此敘明。
據上論結，應依刑事訴訟法第368 條，判決如主文。
本案經檢察官張其主到庭執行職務。
中    華    民    國    97    年    8     月    1     日
              刑事第一庭    審判長法  官  翁慶珍
                                  法  官  莊崑山
                                  法  官  徐美麗
以上正本證明與原本無異。
不得上訴。
中    華    民    國    97    年    8     月    1     日
                                  書記官  賴梅琴
附錄犯罪法條：
《刑法第320條》
意圖為自己或第三人不法之所有，而竊取他人之動產者，為竊盜
罪，處 5 年以下有期徒刑、拘役或 5 百元以下罰金。
意圖為自己或第三人不法之利益，而竊佔他人之不動產者，依前
項之規定處斷。
前二項之未遂犯罰之。


司法院資訊處製作；財團法人民間司法改革基金會備份。
